最高法院刑事判決　　　　　　　　　　　　　　　八十六年度台上字第六一三二號
　　上　訴　人　甲○○
右上訴人因妨害自由案件，不服台灣高等法院台南分院中華民國八十五年十一月二十
六日第二審判決（八十五年度上訴字第一三六八號，起訴案號：台灣台南地方法院檢
察署八十四年度偵字第一三二○七號），提起上訴，本院判決如左：
    主  文
上訴駁回。
    理  由
按刑事訴訟法第三百七十七條規定，上訴於第三審法院，非以判決違背法令為理由，
不得為之。是提起第三審上訴，應以原判決違背法令為理由，係屬法定要件。如果上
訴理由狀並未依據卷內訴訟資料，具體指摘原判決不適用何種法則或如何適用不當，
或所指摘原判決違法情事，顯與法律規定得為第三審上訴理由之違法情形，不相適合
時，均應認其上訴為違背法律上之程式，予以駁回。本件上訴人甲○○上訴意旨略稱
：(一)、原審未傳訊告訴人鄭香瑞到庭陳述事發經過情形及其告訴之真正意向，又未傳
訊證人黃榮彬等說明和解之真實情形，遽依和解書認定上訴人有妨害自由及恐嚇犯行
，有應於審判期日調查之證據未予調查之違法。(二)、一對戀人同車在鄉內行駛，途中
停車二十分鐘，此為正常之伴遊，不論是否暢遊抑為不愉快之會談，均與「私行拘禁
」或「剝奪人之行動自由」不相符合。又是日爭吵後，告訴人情緒不寧，身感不適，
上訴人即送其就醫，上訴人如有妨害自由之故意，豈會送其就醫，足見原判決不當。
(三)、情人一時反目，惡言相向，意在挽留戀情，而非意在危害對方之安全，況告訴人
車中病發，上訴人即急送其至醫院求治，亦足證上訴人無恐嚇故意，原判決認上訴人
犯恐嚇安全罪，其適用法律亦有未合等語。
惟查證據之取捨及其證明力之判斷，屬於事實審法院之職權，苟其所為之判斷，並不
違背經驗法則及論理法則，即不能任意指為違背法令。又認定犯罪事實所憑之證據，
並不以直接證據為限，間接證據亦包括在內。審理事實之法院綜合卷內之直接、間接
證據，本於推理作用，於通常一般之人均不致有所懷疑，得確信其為真實之程度者，
即非不得據之為有罪之認定。本件原判決認定上訴人甲○○（原判決事實欄誤載為柯
顯卿）有原判決事實欄所記載之犯行，係以該事實業據被害人鄭香瑞於警訊及檢察官
偵查時指述綦詳，上訴人與被害人雙方和解時之見證人黃朝春於檢察官偵查中亦證稱
和解時其曾以被害人所指上訴人之妨害自由、傷害、恐嚇等事實質問上訴人，上訴人
均未予否認且一直點頭等語，足見上訴人於和解時已坦承犯行，此外復有上訴人與被
害人和解之和解書及被害人受傷之驗傷診斷書在卷可稽，並有上訴人持以恐嚇被害人
之剪刀一把扣案可資佐證，依憑此等證據，予以綜合判斷，認上訴人成立刑法第三百
零二條第一項、第三百零五條之罪，而依牽連犯規定，從一重之以非法方法剝奪人之
行動自由罪處斷，於法定刑內量處其刑，已詳其所憑之證據及認定之理由。並指駁
說明上訴人否認犯罪之辯解，係卸責之詞，不足採信。又說明被害人於第一審審理時
仍多次具狀表示上訴人確有前述犯行，為擺脫上訴人之糾纏，不願再出庭作證等情，
則其後被害人又具狀稱其係自願與上訴人前往大營村田園，並無強、脅情事云云，乃
為避免擴大糾紛或為避免出庭作證而遭上訴人糾纏，所為息事寧人之詞，不足為有利
上訴人認定之依據。又明證人黃朝春雖於第一審以書狀陳稱和解書內容與當時情況
不符，係當事人傳述忽略、匆忙所致，實情並非如此云云，因與其在檢察官偵訊時所
述不符，且黃朝春曾為律師，不致誤解和解當事人之意思表示之真意，黃朝春之書狀
所述，乃迴護上訴人之詞，為不足取。所為論斷，均有卷存證據資料可資覆按，從形
式上觀察，並無違背法令之情形存在。查被害人對被害情事已陳述明確，證人黃榮彬
並未參與和解，原審未傳訊被害人及黃榮彬並無未盡職權調查能事之違法。況原審最
後審判期日調查證據完畢時，審判長問上訴人尚有何待證事項，上訴人答：「沒有」
（見原審卷第三十頁），並未表明尚應調查何項證據，而本院為法律審，上訴人在本
院又為此爭執，自非依據卷內資料執為指摘之合法上訴理由。又上訴意旨對原判決依
憑上開證據所為之論斷，究竟有何不適用法則或適用不當之違法情事，並未依據卷內
資料具體予以指明，徒以自己之說詞，任意指摘，亦非適法之第三審上訴理由。是上
訴意旨所指摘原判決違法情事，殊與法律規定得為第三審上訴理由之違法情形，不相
適合。衡以前開說明，其上訴為違背法律上之程式，應予駁回。
據上論結，應依刑事訴訟法第三百九十五條前段，判決如主文。
中      華      民      國    八十六    年      十      月     十六     日
                              最高法院刑事第七庭
                                  審判長法官  董  明  霈
                                        法官  賴  忠  星
                                        法官  林  茂  雄
                                        法官  曾  有  田
                                        法官  王  德  雲
      右正本證明與原本無異
                                              書  記  官
中      華      民      國    八十六    年      十      月    二十三    日
